臺灣高等法院民事裁定
109年度抗字第537號
抗  告  人  張恩琳

                     居桃園市○○區○○路000○0號3樓                         送達代收人  王建元    

上列抗告人因與國泰世華商業銀行股份有限公司等間確認之訴等
事件，對於中華民國109年2月10日臺灣桃園地方法院108年度重
訴字第385號裁定提起抗告，本院裁定如下： 
    主  文
原裁定廢棄，發回臺灣桃園地方法院。
    理  由
一、按原告起訴時，應依民事訴訟法第244條第1項規定，以訴狀
    表明當事人及法定代理人、訴訟標的及其原因事實、應受判
    決事項之聲明等事項，提出於法院，否則即屬起訴不合程式
    。惟原告此項不合程式或不備其他要件情形，如可得補正，
    法院即應先限期命其補正，此觀民事訴訟法第249條第1項規
    定自明。惟如依原告訴狀之記載，已可認其起訴之對象為何
    ，自不得以其記載稍欠明確，即謂其起訴之程式有欠缺（最
    高法院30年抗字第417號民事判例參照）。次按審判長應向
    當事人發問或曉諭，令其為事實上及法律上陳述、聲明證據
    或為其他必要之聲明及陳述；其所聲明或陳述有不明瞭或不
    完足者，應令其敘明或補充之，民事訴訟法第199條第2項亦
    有明文，此審判長（或獨任法官）之闡明權同時並為其義務
    ，審判長未盡此項必要之處置，違背闡明義務者，其訴訟程
    序即有重大瑕疵（最高法院43年台上字第12號民事判例參照
    ）。
二、抗告人於原法院對相對人國泰世華商業銀行股份有限公司(
    下稱國泰世華銀行)等人，起訴主張原裁定附表之不動產(下
    稱系爭不動產)為訴外人魏于傑、魏于威繼承所得，惟因該
    不動產於民國104年8月31日有為伊為權利人之預告登記，經
    原法院106年度司執消債清字第31號消費者債務清理條例事
    件(下稱系爭事件)，認為係伊得隨時請求移轉登記之財產，
    遂將之列入清算財團財產，然上開預告登記，旨在限制所有
    人之處分權利，並非預告登記權利人可向所有人主張所有權
    移轉登記，爰請求㈠將系爭不動產自系爭事件中製作抗告人
    資產表中剔除；㈡確認系爭不動產非屬抗告人之財產(見原法
    院卷第3-17頁)，並提出系爭不動產登記第二類謄本，其上
    載有：104年8月31日平資字第104240號、預告登記請求權人
    ：張恩琳(上訴人)，內容：未辦妥所有權移轉予請求權人前
    不得移轉予第三人(見原法院卷第19-21頁)，嗣經原法院數
    次命補正，抗告人亦數次提出補正狀(見原法院卷第101-104
    、145-147、177-180、203-207、241-244頁)後，抗告人之
    聲明更正為：㈠確認抗告人就系爭不動產於104年8月31日以
    桃園市○鎮區地○○○○○○○○000000號所為預告登記(下稱系爭預
    告登記)之所有權移轉登記請求權不存在。㈡確認系爭不動產
    非屬系爭事件清算程序中清算財團之財產(見原法院卷第267
    -271頁)，核已具體說明其請求之性質為確認之訴，其請求
    確認之內容及範圍，即為其就系爭預告登記之所有權移轉登
    記請求權不存在，及系爭不動產非屬系爭事件清算財團財產
    ，並無所有權移轉登記請求權之請求對象未具體載明等應受
    判決事項不明確之情事，至抗告人向國泰世華銀行等人，請
    求確認系爭預告登記之所有權移轉登記請求權不存在，究係
    為何種法律關係(如：買賣、贈與或其他具體請求權)，及系
    爭不動產究係何項權利非屬系爭事件清算財團財產等情，核
    屬抗告人本件訴訟訴之利益、請求有無理由之問題，倘原法
    院認有不明，應依民事訴訟法第199條第2項規定行使闡明權
    ，向抗告人發問或曉諭，令其等就訴之聲明等事項為補充說
    明，以究明抗告人真意，非可遽謂其未為補正。原法院未為
    前述闡明，即遽以抗告人未能具體表明應受判決事項之聲明
    為由，認定抗告人之起訴為不合法，逕以裁定駁回抗告人之
    訴，即尚有未洽。是以，抗告意旨主張已遵諭限期補正等語
    ，指摘原裁定不當，聲明廢棄，為有理由，爰由本院將原裁
    定廢棄，發回原法院更為適法之處理。
三、據上論結，本件抗告為有理由，爰裁定如主文。
中　　華　　民　　國　　109 　年　　4 　　月　　30　　日
                  民事第六庭
                      審判長法  官  陶亞琴 
                            法  官  廖慧如
                            法  官  黃書苑
正本係照原本作成。
本裁定除以適用法規顯有錯誤為理由外，不得再抗告。如提起再
抗告，應於收受送達後10日內委任律師為代理人向本院提出再抗
告狀。並繳納再抗告費新臺幣１千元。
中　　華　　民　　國　　109 　年　　5 　　月　　1 　　日

 　　　　　　　　　　　　 　書記官  陳盈璇